臺灣臺北地方法院刑事判決　　　　　　 100年度易字第2177號
公　訴　人　臺灣臺北地方法院檢察署檢察官
被　　　告　林玿任
上列被告因違反毒品危害防制條例案件，經檢察官提起公訴（10
0 年度毒偵字第2067號），本院判決如下：
    主  文
林玿任施用第二級毒品，處有期徒刑月，如易科罰金，以新臺
幣壹仟元折算壹日。扣案第二級毒品甲基安非他命（驗餘淨重零
點陸玖壹陸公克），沒收銷燬之；裝盛前開甲基安非他命毒品用
之塑膠袋壹個及吸食器壹組，均沒收；又施用第二級毒品，處有
期徒刑月，如易科罰金，以新臺幣壹仟元折算壹日。應執行有
期徒刑伍月，如易科罰金，以新臺幣壹仟元折算壹日。扣案第二
級毒品甲基安非他命（驗餘淨重零點陸玖壹陸公克），沒收銷燬
之；裝盛前開甲基安非他命毒品用之塑膠袋壹個及吸食器壹組，
均沒收。
    事  實
一、林玿任基於施用第二級毒品甲基安非他命之犯意，於民國98
    年6 月15日某時，在其臺北市○○區○○路2 段233 巷6 弄
    8 之1 號3 樓住處，以將甲基安非他命放入吸食器中，用火
    燒烤再吸取其煙霧至體內之方式，施用第二級毒品甲基安非
    他命1 次，嗣於同年月17日下午6 時15分許，在臺北市○○
    區○○路與成都路口前為警查獲，並扣得第二級毒品甲基安
    非他命（驗餘淨重0.6916公克）、吸食器1 組及其所有且供
    裝盛上開毒品用之塑膠袋1 個。林玿任另行起意，基於施用
    第二級毒品甲基安非他命犯意，於99年4 月15日上午10時5
    分許採尿前回溯96小時內某時許，在臺北市○○路○ 段友人
    住處，施用第二級毒品甲基安非他命1 次，嗣於99年4 月15
    日經臺灣臺北地方法院檢察署觀護人對其採尿送驗，始查知
    上情。
二、案經臺北市政府警察局刑事警察大隊報告暨臺灣臺北地方法
    院檢察署觀護人室簽分偵辦。
    理  由
一、按判決確定之同一案件依一事不再理之原則，不得更為實體
    之判決，係以該案已有實體上之確定裁判者為限，如僅係程
    序上所為之裁判，既與案件之內容無關，即不受前項原則之
    拘束，最高法院著有22年上字第2514號判例可循，是本案雖
    曾經為公訴不受理之諭知，固非實體裁判，其確定僅有形式
    之確定力而不具實質確定力，不受刑法一事不再理原則之限
    制。是檢察官就被告本件犯行再為提起公訴，於法並無不合
    ，合先敘明。
二、上揭犯罪事實，業據被告於本院審理時坦承不諱（見本院10
    0 年9 月5 日審理程序筆錄第2 頁），且被告2 次經採集尿
    液送檢驗結果，均呈甲基安非他命陽性反應，此有臺灣尖端
    先進生技醫藥股份有限公司濫用藥物尿液檢驗報告2 份在卷
    可稽，另扣案顆粒經送交通部民用航空醫務中心毒品檢驗結
    果，呈甲基安非他反命應，有該中心毒品鑑定書1 份存卷可
    憑，足徵其前開施用毒品自白，與事實相符合，堪予採信。
    另按現行施用毒品者之刑事政策，於87年立法通過之毒品危
    害防制條例，正式於立法理由中承認施用毒品者，除係刑事
    法意義之犯人外，並具有病人之特色。然對於施用毒品者應
    採行如何之處遇程序，則屬立法形成之自由。該條例於92
    年修正時，針對施用第一、二級毒品者，確認其係具有病患
    性犯人之特質，採行觀察、勒戒以戒除其身癮之措施，明定
    犯毒品危害防制條例第10條之罪者，依同條例第20條、第23
    條之規定，將其刑事處遇程序，區分為「初犯」及「5 年內
    再犯」、「5 年後再犯」。依其立法理由之說明：「初犯」
    ，始須經觀察、勒戒；經觀察、勒戒執行完畢釋放後，「5
    年內再犯」者，因其再犯率甚高，原實施之觀察、勒戒既已
    無法收其實效，應依法追訴。至於經觀察、勒戒執行完畢釋
    放後，「5 年後再犯」者，前所實施之觀察、勒戒已足以遮
    斷其施用毒品之毒癮，為期自新及協助其斷除毒癮，仍適用
    「初犯」規定，先經觀察、勒戒之程序。於此，僅限於「初
    犯」及「5 年後再犯」二種情形，始應先經觀察、勒戒程序
    。於觀察、勒戒後，認無繼續施用毒品傾向者，應即釋放，
    並為不起訴處分（指非少年犯），認受觀察、勒戒人有繼續
    施用毒品傾向，檢察官應聲請法院裁定令入戒治處所強制戒
    治，而採取單軌之戒毒程序。迨97年4 月30日修正公布之毒
    品危害防制條例第24條第1 項則規定：「本法第20條第1 項
    之程序，於檢察官先依刑事訴訟法第253 條之1 第1 項、第
    253 條之2 之規定，為附命完成戒癮治療之緩起訴處分時，
    不適用之。」，對於「初犯」及「5 年後再犯」毒癮治療方
    式，採行「觀察、勒戒」與「緩起訴之戒癮治療」並行之雙
    軌模式；後者係以社區醫療處遇替代監禁式治療，使衷心戒
    毒之施用毒品者得以繼續正常家庭與社會生活為特色，且檢
    察官為緩起訴處分前，仍應得參加戒癮治療被告之同意，並
    應向其說明完成戒癮治療及其他依刑事訴訟法第253 條之2
    第1 項各款規定命其應遵守事項後，指定其前往治療機構參
    加戒癮治療，使被告得以瞭解其後果，審慎作出抉擇，而為
    落實此項新戒毒刑事政策之執行，同條例第24條第2 項並明
    定「前項緩起訴處分，經撤銷者，檢察官應依法追訴」，期
    以恩威並濟方式，使施用毒品者不能心存僥倖，藉此非監禁
    式治療機會之空窗期再犯，俾達成戒除毒癮之實際效果。故
    此之所謂「依法追訴」，應與同條例第23條第2 項規定之「
    依法追訴」同其趣旨，始符立法目的。是有關施用第一級、
    第二級毒品案件，經檢察官為附命完成戒癮治療之緩起訴處
    分時，既不適用毒品危害防制條例第20條第1 項裁定令被告
    觀察、勒戒之規定，則嗣後該緩起訴處分經撤銷時，除該緩
    起訴係因違法或不當經再議程序，由上級檢察機關撤銷者，
    則應回復未為緩起訴處分之狀態，由檢察官續行偵查，視個
    案之證據，為適當之處分外，倘係被告違反原緩起訴處分所
    附之條件而遭撤銷緩起訴處分，自應依偵查之結果，如足認
    有犯罪嫌疑者，應提起公訴或聲請簡易判決處刑，其犯罪嫌
    疑不足者，應為不起訴之處分，殊無再適用上開規定聲請法
    院裁定送觀察、勒戒之餘地，此乃被告選擇參加戒癮治療毒
    品防制刑事政策之當然結果，且為法律所明定，並無恣意剝
    奪其受觀察、勒戒處遇措施之可言（最高法院100 年度台非
    字第51號判決、100 年度第1 次刑事庭會議決議意旨參照）
    。經查，被告於98年6 月15日施用毒品前未曾因施用毒品經
    觀察、勒戒或強制戒治，該案經臺灣臺北地方法院檢察署檢
    察官偵查後，以98年度毒偵字第1895號偵查後為附命完成戒
    癮治療之緩起訴處分，該緩起訴處分於98年9 月14日確定。
    惟被告於上開緩起訴處分期間即98年9 月14日至100 年9 月
    13日）內之99年4 月15日上午10時5 分許採尿前回溯96 小
    時內某時許，在臺北市○○路○ 段友人住處，施用第二級毒
    品甲基安非他命1 次，經臺灣臺北地方法院檢察署檢察官於
    99年5 月31日依職權以99年度緩撤字第213 號撤銷原緩起訴
    處分等情，有臺灣高等法院被告前案紀錄表、上開緩起訴處
    分書、撤銷緩起訴處分書各1 份附卷可參。是被告於98 年6
    月15日某施用毒品犯行後，經檢察官為附命完成戒癮治療之
    緩起訴處分，事實上已接受等同「觀察、勒戒」之處遇，惟
    其於緩起訴期間內，因違反應遵守或履行之事項，及再施用
    毒品，致該緩起訴處分經撤銷，檢察官自應依法起訴，而無
    再次聲請法院裁定觀察、勒戒之必要。又被告就其初犯施用
    毒品之罪既已選擇「觀察、勒戒」以外之「緩起訴之戒癮治
    療」之模式，其於99年4月15日上午10時5分許採尿前回溯96
    小時內某時許之施用毒品犯行，自無受觀察、勒戒完畢後，
    5 年內再犯始得依法追訴之限制與可能，檢察官自得逕行依
    法起訴，附此說明。
三、按甲基安非他命係毒品危害防制條例第2條第2項第2款所規
    定之第二級毒品。是核被告所為，係犯毒品危害防制條例第
    10條第2項之施用第二級毒品甲基安非他命罪。其施用第二
    級毒品甲基安非他命前持有第二級毒品之低度行為，為施用
    之高度行為所吸收，不另論罪。被告所犯上開2 罪，犯意各
    別，行為互殊，應分論併罰。爰審酌被告犯罪之動機、手段
    、於本件犯罪後尚能坦承犯行，態度良好等情，量處如主文
    所示之刑，並均諭知易科罰金之折算標準，及定應執行之刑
    ，並諭知易科罰金之折算標準。
四、扣案第二級毒品甲基安非他命（驗餘淨重0.6916公克）應依
    毒品危害防制條例第18條第1 項前段規定在該罪名欄項下宣
    告沒收銷燬之。至扣案裝盛前開毒品用之塑膠袋1 個及吸食
    器1 組，被告雖否認為其所有，然被告並不否認該毒品、裝
    盛之塑膠袋及吸食器等物品是在被告所使用之車輛上查獲之
    情（見98年度毒偵字第1895號偵查卷第6 頁），及佐以持有
    該等物品，顯涉及施用或持有毒品罪嫌，一般人縱借用他人
    車輛使用，亦不會隨意將上開毒品、吸食器棄置於所借用之
    車輛上，是本院認扣案甲基安非他命毒品、裝盛毒品用之塑
    膠袋、吸食器應屬被告所有之物，較屬合理，是應依刑法第
    38條第1項第2款規定在該項罪名欄項下宣告沒收。
上論斷，應依刑事訴訟法第299 條第1 項前段，毒品危害防制
條例第10條第2項、第18條第1項前段，刑法第11條、第41條第1
項前段、第51條第5 款、第38條第1 項第2 款，判決如主文。
本案經檢察官徐仕瑋到庭執行職務。
中    華    民    國   100    年    9     月    6     日
                          臺灣臺北地方法院刑事第十七庭
                                      法  官  賴淑美
上正本證明與原本無異。
如不服本判決應於收受送達後10日內向本院提出上訴書狀，並應
敘述具體理由；其未敘述上訴理由者，應於上訴期間屆滿後20日
內向本院補提理由書（均須按他造當事人之人數附繕）「切勿逕
送上級法院」。
                                      書記官  許翠燕
中    華    民    國   100    年    9     月    8     日
附錄：本案論罪科刑法條全文
毒品危害防制條例第10條
施用第一級毒品者，處六月以上五年以下有期徒刑。
施用第二級毒品者，處三年以下有期徒刑。